【裁判字號】    98,交聲,3099
【裁判日期】    980828
【裁判案由】    違反道路交通管理處罰條例聲明異議
【裁判全文】
臺灣臺北地方法院交通事件裁定        98年度交聲字第3099號
原處分機關  臺北市交通事件裁決所
異議人即
受處分人    甲○○
上列異議人即受處分人因違反道路交通管理處罰條例事件，對於
臺北市交通事件裁決所中華民國98年8月18日所為之處分（原處
分案號：北市裁罰字第裁22-AA0000000號），聲明異議，本院裁
定如下：
    主  文
異議駁回。
    理  由
一、按汽車駕駛人，行經有燈光號誌管制之交岔路口闖紅燈者，
    處新臺幣（下同）1800元以上5400元以下罰鍰，並記違規點
    數3點，道路交通管理處罰條例第53條、第63條第1項第3款
    定有明文。次按汽車駕駛人有闖紅燈之違規行為，當場不能
    或不宜攔截製單舉發，且經以科學儀器取得證據資料者，得
    對汽車所有人逕行舉發處罰，道路交通管理處罰條例第7條
    之2第1項第1款亦有明文。又按圓形黃燈用以警告車輛駕駛
    人及行人，表示紅色燈號即將顯示，屆時將失去通行路權，
    在行車速限為每小時50公里以下之路段，應顯示3秒，另車
    輛面對圓形紅燈表示禁止通行，不得超越停止線或進入路口
    ，再設於有號誌之交岔路口、白色、寬30至40公分、依遵行
    方向之路面寬度劃設之白色橫向標線，為停止線，用以指示
    行駛車輛遇行車管制號誌中紅燈亮起或箭頭綠燈熄滅時停止
    之界限，道路交通標誌標線號誌設置規則第206條第1項第4
    款、第5款、第170條第1項、第2項、第231條第1項定有明文
    ，另汽車行駛至交岔路口，其行進、轉彎應遵守燈光號誌或
    交通指揮人員之指揮，道路交通安全規則第102條第1項第1
    款定有明文，是依上述規定可知，當行車管制號誌中圓形黃
    燈亮起時，尚未進入交岔路口之車輛及行人應儘可能不超越
    停止線或進入路口，於圓形紅燈亮起時，更不得超越停止線
    或進入路口，否則即屬行經有燈光號誌管制之交岔路口闖紅
    燈之違規行為。又按人民違反法律上之義務而應受行政罰之
    行為，法律無特別規定時，雖不以出於故意為必要，仍須以
    過失為其責任條件，但應受行政罰之行為，僅須違反禁止規
    定或作為義務，而不以發生損害或危險為其要件者，推定為
    有過失，於行為人不能舉證證明自己無過失時，即應受處罰
    ，司法院大法官會議釋字第275號解釋意旨闡述甚明，且該
    解釋所揭櫫之「違反行政法上義務之行為非出於故意或過失
    者，不予處罰」之概念，換言之，即過失違反行政法上義務
    之行為仍應處罰之概念，亦為嗣後制定之行政罰法第7條第1
    項明文規定在案。
二、原處分意旨略以：異議人即受處分人（下稱異議人）甲○○
    所有車牌號碼AS-5148號自小客車，於民國98年6月10日下午
    3時32分許，沿臺北市中正區○○○路東往西方向行駛，行
    經和平西路與寧波西街交岔路口，該處為有燈光號誌管制之
    交岔路口，且直行和平西路方向顯示為紅燈，竟闖紅燈跨越
    該交岔路口所繪設之停止線，為設置於該處之自動測速違規
    照相桿攝得採證照片，經臺北市政府警察局交通警察大隊執
    法組員警黃炳輝認異議人有違反道路交通管理處罰條例第53
    條第1項之違規行為，依同條例第7條之2規定，於98年6月19
    日對異議人逕行舉發，異議人於應到案日期（98年7月24日
    ）前之98年7月20日到案陳述意見，經原處分機關函請舉發
    單位調查結果，認異議人確有行經有燈光號誌管制之交岔路
    口闖紅燈之違規行為，於98年8月18日依道路交通管理處罰
    條例第53條第1項、第63條第1項規定裁處異議人罰鍰2700元
    （小型車之最低裁罰標準），並記違規點數3點，異議人於
    98年8月18日收受上開裁決書後，於同日具狀聲明異議等情
    ，有卷附舉發違反道路交通管理事件通知單1紙、採證照片1
    幀、臺北市交通事件裁決所交通違規案件陳述書、裁決書、
    送達證書、臺北市政府警察局中正第二分局98年8月5日北市
    警中正二分交字第09831000300號書函、異議人聲明異議狀
    等在卷可稽。
三、異議人固不諱言有於98年6月11日下午3時32分許，駕駛車牌
    號碼AS-5148號自小客車沿臺北市中正區○○○路東往西方
    向行駛，行經和平西路與寧波西街交交岔路口，該處為有燈
    光號誌管制之交岔路口等情，惟矢口否認有何行經有燈光號
    誌管制之交岔路口闖紅燈之違規行為，辯稱：伊車於黃燈時
    即已駛過禁制白線，後輪亦於變紅燈前駛超過禁止白線，並
    非闖紅燈，採證照片僅拍到伊車前後輪均越過停止線之照片
    ，並未拍到伊車前輪越過停止線之照片，足見本件係伊搶黃
    燈而剛好越線觸動電腦相機感應線圈所致，在黃燈結束前已
    遇停止線，也只能繼續前行，當下若煞車反而會造成交通上
    之困擾，且經伊勘查各地黃燈警示秒數均不同，造成百姓無
    所遵循云云。
四、經查：異議人所駕車牌號碼AS-5148號自小客車於98年6月11
    日下午3時32分許、上開交岔路口紅燈亮起1.7秒後，後輪超
    越上開交岔路口停止線向前行駛等情，有卷附採證照片1幀
    、臺北市政府警察局中正第二分局98年8月5日北市警中正二
    分交字第09831000300號書函可稽，足見異議人所駕上開自
    小客車係於上開交岔路口紅燈亮起1.7秒後後輪始超越停止
    線，殊無異議人所辯：伊車後輪於變紅燈前即已駛超過禁止
    白線，並非闖紅燈等情；又異議人雖另辯稱：本件係伊搶黃
    燈而剛好越線觸動電腦相機感應線圈所致，在黃燈結束前已
    遇停止線，也只能繼續前行，當下若煞車反而會造成交通上
    之困擾，且經伊勘查各地黃燈警示秒數均不同，造成百姓無
    所遵循，然查，和平西路與寧波西街交岔路口之黃燈顯示2.
    9秒後始變換為紅燈，業據臺北市政府警察局中正第二分局
    98年8月5日北市警中正二分交字第09831000300號書函函覆
    屬實，核符合前揭道路交通標誌標線號誌設置規則第231 條
    第1項之規定，況異議人既自承已知和平西路直行方向為黃
    燈，理應知悉隨後紅色燈號即將顯示、屆時將失去通行路權
    ，自應斟酌是否得於紅燈亮起前完全通過交岔路口，以決定
    是否繼續向前行駛或停等紅燈，異議人捨此不為，於黃燈時
    仍貿然繼續向前行駛欲通過上開交岔路口，甚至於紅燈亮起
    時車身仍在交岔路口停止線前方之感應線圈上，致車輪壓過
    感應線圈而遭自動測速違規照相桿攝得上開採證照片1幀而
    遭製單舉發，其有過失甚明，自無何黃燈結束前已遇停止線
    ，也只能繼續前行，當下若煞車反而會造成交通上之迫不得
    已情形可言，依前揭司法院大法官會議釋字第275號解釋意
    旨及行政罰法第7條第1項規定，自無從解免其違反道路交通
    管理處罰條例第53條之過咎。
五、綜上所述，異議人確有於上開時地，行經有燈光號誌管制之
    交岔路口闖紅燈之違規行為，原處分機關因而依道路交通管
    理處罰條例第53條第1項，違反道路交通管理事件統一裁罰
    基準表之規定，裁處異議人罰鍰2700元，並記違規點數3點
    ，自屬適法，異議人空言指摘原處分失當，求予撤銷免罰，
    顯無理由，應予駁回。
六、據上論斷，應依道路交通案件處理辦法第19條，裁定如主文
    。
中    華    民    國    98    年    8     月    28    日
                  交通法庭    法  官  張永宏
以上正本證明與原本無異。
如不服本裁定應於送達後5日內向本院提出抗告狀。
                              書記官  江虹儀
中    華    民    國    98    年    8     月    28    日


司法院資訊處製作；財團法人民間司法改革基金會備份。
